臺灣桃園地方法院刑事判決
　 111年度審原訴字第52號
公  訴  人  臺灣桃園地方檢察署檢察官
被      告  宋憲瑋


指定辯護人  本院公設辯護人彭詩雯

上列被告因詐欺等案件，經檢察官提起公訴（111年度偵緝字第7
51號、第752號），被告就被訴事實為有罪之陳述，本院合議庭
裁定由受命法官獨任以簡式審判程序進行審理，判決如下：
    主      文
宋憲瑋犯三人以上共同詐欺取財罪，共伍罪，各處有期徒刑壹年
。應執行有期徒刑貳年。緩刑貳年，並應依附件二所示內容履行
給付。
    事實及理由
一、本件犯罪事實、證據，除下列補充更正外，其餘均與臺灣桃
    園地方檢察署檢察官起訴書之記載相同，茲引用如附件一：
  (一)附件一附表更正為本案之附表。
  (二)附件一犯罪事實欄一第15列「宋憲瑋於110年4月1日」更
      正為「宋憲瑋於110年4月1日至同年4月3日」
　(三)證據部分增列「被告宋憲瑋於本院準備程序及審理中之自
      白」。
二、論罪科刑
（一）按共同實施犯罪行為之人，在合同意思範圍以內，各自分
      擔犯罪行為之一部，相互利用他人之行為，以達其犯罪之
      目的者，即應對於全部所發生之結果，共同負責。又共同
      正犯之成立，祇須具有犯意之聯絡及行為之分擔，既不問
      犯罪動機起於何人，亦不必每一階段犯行，均須參與（最
      高法院28年上字第3110號判例、34年上字第862號判例意
      旨參照）。是以，行為人參與構成要件行為之實施，並不
      以參與構成犯罪事實之全部或始終參與為必要，即使僅參
      與構成犯罪事實之一部分，或僅參與某一階段之行為，亦
      足以成立共同正犯。本案詐欺集團分工細緻，被告宋憲瑋
      雖未自始至終參與各階段之犯行，僅提供帳戶資料並擔任
      提款工作，惟其與詐騙集團其他成員既為詐騙告訴人王陳
      富美、鄭金戀、蔡蕙霞、徐佩淇、唐文程而彼此分工，堪
      認係在合同意思範圍內，各自分擔犯罪行為之一部，並相
      互利用他人之行為，以達犯罪之目的，參諸上開說明，被
      告自應就所參與犯行，對於全部所發生之結果，共同負責
      。
（二）復按民國105年12月28日修正公布，並於106年6月28日生
      效施行之洗錢防制法第1條規定：「為防制洗錢，打擊犯
      罪，健全防制洗錢體系，穩定金融秩序，促進金流之透明
      ，強化國際合作，特制定本法。」與修正前洗錢防制法第
      1條規定：「為防制洗錢，追查重大犯罪，特制定本法。
      」已有明顯不同，可見洗錢防制法的立法目的及其保護法
      益，從「妨害司法權運作」（打擊犯罪），兼及「穩定金
      融秩序、促進金流透明」。又修正後洗錢防制法第2條第2
      款、第3條第2款規定，掩飾刑法第339條詐欺取財犯罪所
      得去向之行為，亦可構成洗錢罪。另依據洗錢防制法第2
      條修正理由第3點所示：「維也納公約第3條第1項第b款第
      ii目規定洗錢行為態樣，包含隱匿或掩飾該財產的真實性
      質、來源、所在地、處置、轉移、相關的權利或所有權之
      洗錢類型，例如：（一）犯罪行為人出具假造的買賣契約
      書掩飾某不法金流；（二）貿易洗錢態樣中以虛假貿易外
      觀掩飾不法金流移動；（三）知悉他人有將不法所得轉購
      置不動產之需求，而擔任不動產之登記名義人或成立人頭
      公司擔任不動產之登記名義人以掩飾不法所得之來源；（
      四）提供帳戶以掩飾不法所得之去向，例如：販售帳戶予
      他人使用。」修正後條文雖未完整規範上開公約所列全部
      隱匿或掩飾態樣，然已可見提供、販售帳戶予他人使用，
      係掩飾不法所得去向、所在之典型行為，所以，使用他人
      提供、販售之帳戶存、提不法所得，用來掩飾或切斷該不
      法所得與犯罪者之關聯性，阻礙金流透明，破壞金融秩序
      ，藉以掩飾或隱匿該不法所得之去向、所在，並逃避追訴
      、處罰，更屬於侵害上開洗錢防制法保護法益，而在其立
      法目的之規範範圍。復按洗錢防制法第15條之特殊洗錢罪
      ，係在無法證明前置犯罪之特定不法所得，而未能依洗錢
      防制法第14條之一般洗錢罪論處時，始予適用。倘能證明
      人頭帳戶內之資金係前置之特定犯罪所得，即應逕以一般
      洗錢罪論處，自無適用特殊洗錢罪之餘地。例如詐欺集團
      向被害人施用詐術後，為隱匿其詐欺所得財物之去向，而
      令被害人將其款項轉入該集團所持有、使用之人頭帳戶，
      並由該集團所屬之車手前往提領詐欺所得款項得，檢察官
      如能證明該帳戶內之資金係本案詐欺之特定犯罪所得，即
      已該當於洗錢防制法第14條第1項之一般洗錢罪；至若無
      法將人頭帳戶內可疑資金與本案詐欺犯罪聯結，而不該當
      第2條洗錢行為之要件，當無從依洗錢防制法第14條第1項
      之一般洗錢罪論處，僅能論以洗錢防制法第15條第1項之
      特殊洗錢罪。另過去實務認為，行為人對犯特定犯罪所得
      之財物或利益作直接使用或消費之處分行為，或僅將自己
      犯罪所得財物交予其他共同正犯，祇屬犯罪後處分贓物之
      行為，非本條例所規範之洗錢行為，惟依修正後洗錢防制
      法規定，倘行為人意圖掩飾或隱匿特定犯罪所得來源，而
      將特定犯罪所得直接消費處分，甚或交予其他共同正犯，
      而由共同正犯以虛假交易外觀掩飾不法金流移動，即難認
      單純犯罪後處分贓物之行為，應仍構成洗錢防制法第2條
      第1或2款之洗錢行為。是被告就本案擔任車手所提領之款
      項交予「David林」，所為顯係掩飾不法所得之去向、所
      在，揆諸前開說明，要與洗錢防制法第14條第1項之要件
      相合。
（三）核被告所為，係犯刑法第339條之4第1項第2款之三人以上
      共同詐欺取財罪、洗錢防制法第14條第1項之洗錢罪。起
      訴意旨雖未論列被告犯一般洗錢之罪名，業經公訴檢察官
      當庭補充，且本院於準備程序中已告知被告上開罪名以供
      答辯（見本院卷第54頁），而無礙被告防禦權之行使，是
      本院自得就此部分併予審理。被告、「Andy Chen」、「D
      avid林」及詐欺集團成員，就本案詐欺取財罪及洗錢之犯
      行，具有犯意聯絡及行為分擔，應論以共同正犯。被告就
      附表編號1至5所為，均分別一行為犯洗錢防制法第14條第
      1項之洗錢罪及刑法第339條之4第1項第2款之三人以上共
      同詐欺取財罪，其犯罪目的單一，各應評價為一行為而觸
      犯數罪名之想像競合犯，是分別應從一重以刑法第339條
      之4第1項第2款之三人以上共同詐欺取財罪處斷。被告就
      附表編號1至5所示之犯行，犯意各別、行為互殊，應予分
      論併罰。
（四）復按洗錢防制法第16條第2項規定，犯第14條、第15條之
      罪，在偵查或審判中自白者，減輕其刑。次按想像競合犯
      之處斷刑，本質上係「刑之合併」。其所謂從一重處斷，
      乃將想像競合犯組成之評價上數罪，合併為科刑一罪，其
      所對應之刑罰，亦合併其評價上數罪之數法定刑，而為一
      個處斷刑。易言之，想像競合犯侵害數法益者皆成立犯罪
      ，論罪時必須輕、重罪併舉論述，同時宣告所犯各罪名，
      包括各罪有無加重、減免其刑之情形，亦應說明論列，量
      刑時併衡酌輕罪部分量刑事由，評價始為充足，然後依刑
      法第55條前段規定「從一重處斷」，非謂對於其餘各罪可
      置而不論。因此，法院決定處斷刑時，雖以其中最重罪名
      之法定刑，做為裁量之準據，惟於裁量其輕重時，仍應將
      輕罪合併評價在內，最高法院108年度台上字第4405、440
      8號判決意旨參照。經查，被告就其擔任車手提領贓款，
      復將之交付予上手，進而掩飾犯罪所得去向與所在之洗錢
      等事實，於偵查及本院審理時始終供述詳實，業如前述，
      應認其對洗錢行為主要構成要件事實有所自白，是就被告
      本案洗錢犯行部分，雖屬想像競合犯其中之輕罪，惟依上
      開說明，本院於後述量刑時，仍應併予衡酌此部分減刑事
      由，附此敘明。
三、爰以行為人之責任為基礎，審酌被告正值青年卻不思循正途
    賺取所需，竟提供帳戶予他人，復以擔任詐欺集團「車手」
    之方式，詐騙本案告訴人等之款項，所生損害非輕；惟念被
    告犯後坦承犯行，並與告訴人徐佩淇達成調解（見本院卷第
    113至114頁），犯後態度尚可，複衡諸被告犯罪之動機、目
    的、手段、品行與智識程度、家庭經濟及生活狀況、犯罪所
    生之損害等一切情狀，分別量處如主文所示之刑，併定應執
    行刑如主文所示。
四、末查，被告未曾因故意犯罪受有期徒刑以上之宣告，此有臺
    灣高等法院被告前案紀錄表在卷可稽，而被告犯後已坦承犯
    行且與告訴人徐佩淇達成調解，已如上述，並表達悔過之意
    ，是本院寧信其經此偵審程序及刑之宣告後，應能知所警惕
    而無再犯之虞，認其所受刑之宣告以暫不執行為適當，爰依
    刑法第74條第1項第1款規定，併宣告緩刑2年，以啟自新，
    且依刑法第74條第2項第3款規定，命被告應依附件二所載內
    容履行給付。又此部分依刑法第75條之1規定，受緩刑之宣
    告而違反上開本院所定負擔情節重大，足認原宣告之緩刑難
    收其預期效果，而有執行刑罰之必要者，得撤銷其緩刑之宣
    告，併附此敘明提醒之。
五、按犯罪所得，屬於犯罪行為人者，沒收之，於全部或一部不
    能沒收，或不宜執行沒收時，追徵其價額，刑法第38條之1
    第1項前段、第3項分別定有明文。然查，被告堅稱並未因本
    案提領及轉交贓款而受有報酬，卷內亦無其他積極證據足認
    詐欺集團成員詐得款項後有分配予被告，尚無從就此部分犯
    罪所得諭知沒收或追徵；又依卷內證據資料，亦無法證明被
    告提供金融帳戶資料及提領款項受有報酬，自無從就其自身
    之犯罪所得宣告沒收。　
據上論斷，應依刑事訴訟法第273條之1第1項、第299條第1項前
段、第310條之2、第454條第2項（本案採判決精簡原則，僅引述
程序法條），判決如主文。
本案經檢察官賴怡伶到庭執行職務。
中　　華　　民　　國　　111 　年　　11 　 月　  23 　 日
                    刑事審查庭    法  官 　   高上茹
以上正本證明與原本無異。
如不服本判決應於收受判決後20日內向本院提出上訴書狀，並應
敘述具體理由。其未敘述上訴理由者，應於上訴期間屆滿後20日
內向本院補提理由書（均須按他造當事人之人數附繕本）「切勿
逕送上級法院」。
                                  書記官  　  涂頴君
中　　華　　民　　國　　111 　年　　11 　 月　  23 　 日
附表：
編號 被害人/告訴人 詐騙時間及方式 匯款時間及金額 （新臺幣） 匯款帳號 提領地點 取款時間及金額 1 王陳富美 於民國110年3月25日下午4時許，接獲詐騙集團成員來電，佯稱為其女兒並有用錢需求，致王陳富美陷於錯誤 110年4月1日11時26分許匯款20萬元 玉山銀行帳號000-0000000000000號帳戶 桃園市○○區○○路000號  110年4月1日12時42分臨櫃提款22萬元（其中20萬元為告訴人王陳富美所有，剩餘2萬元為編號2告訴人鄭金戀所有） 2 鄭金戀 於110年3月27日下午3時許，接獲詐騙集團成員來電，佯稱為其友人並有借款需求，致鄭金戀陷於錯誤 110年4月1日12時13分許匯款6萬元 玉山銀行帳號000-0000000000000號帳戶 桃園市○○區○○路0段000號 110年4月1日12時57分提款4萬元 3 蔡蕙霞 於110年3月31日，接獲詐騙集團成員來電，佯稱為其姪女並有借款需求，致蔡蕙霞陷於錯誤 110年4月1日13時30分許匯款15萬元 第一銀行帳號000-00000000000號帳戶 桃園市○○區○○路000號 110年4月1日14時47分臨櫃提款15萬元  4 徐佩淇 於110年4月1日，接獲詐騙集團成員來電，佯稱為其友人並有借款需求，致徐佩淇陷於錯誤 110年4月1日12時7分許匯款13萬元 彰化銀行帳號000-00000000000000號帳戶 桃園市○○區○○路00號 ㈠110年4月1日15時27分提款3萬元 ㈡110年4月1日15時28分提款3萬元 ㈢110年4月1日15時29分提款3萬元 ㈣110年4月1日15時30分提款3萬元 ㈤110年4月1日15時31分提款3萬元 （其中13萬元為告訴人徐佩淇所有，剩餘2萬元為編號5告訴人唐文程所有） 5 唐文程 於110年4月1日，接獲詐騙集團成員來電，佯稱為其友人並有借款需求，致唐文程陷於錯誤 110年4月1日13時30分許匯款30萬元 彰化銀行帳號000-00000000000000號帳戶 ㈠桃園市○○區○○路000號 （㈠至㈧提領地點） ㈡桃園市○○區○○路○段000號 （㈨至提領地點）  ㈠110年4月2日19時04分提款2萬元 ㈡110年4月2日19時05分提款2萬元 ㈢110年4月2日19時06分提款2萬元 ㈣110年4月2日19時07分提款2萬元 ㈤110年4月2日19時08分提款2萬元 ㈥110年4月2日19時09分提款2萬元 ㈦110年4月2日19時11分提款2萬元 ㈧110年4月2日19時12分提款1萬元 ㈨110年4月3日19時17分提款3萬元 ㈩110年4月3日19時18分提款3萬元 110年4月3日19時19分提款3萬元 110年4月3日19時20分提款3萬元 110年4月3日19時21分提款9,000元 
附錄本判決論罪法條全文：
洗錢防制法第14條
有第二條各款所列洗錢行為者，處7年以下有期徒刑，併科新臺
幣5百萬元以下罰金。
前項之未遂犯罰之。
前二項情形，不得科以超過其特定犯罪所定最重本刑之刑。
中華民國刑法第339之4條
犯第339條詐欺罪而有下列情形之一者，處一年以上七年以下有
期徒刑，得併科一百萬元以下罰金：
一、冒用政府機關或公務員名義犯之。
二、三人以上共同犯之。
三、以廣播電視、電子通訊、網際網路或其他媒體等傳播工具，
    對公眾散
    布而犯之。
前項之未遂犯罰之。
　　
附件一：
臺灣桃園地方檢察署檢察官起訴書
                                    111年度偵緝字第751號
　　　　　　　　　　　　　　　　　　　　　　　　 第752號
　　被　　　告　宋憲瑋　男　28歲（民國00年0月00日生）
　　　　　　　　　　　　住○○市○○區○○里0鄰○○路00
　　　　　　　　　　　　　巷00號
　　　　　　　　　　　　國民身分證統一編號：Z000000000號
上列被告因詐欺案件，已經偵查終結，認應該提起公訴，茲將犯
罪事實及證據並所犯法條分敘如下：
　　　　犯罪事實
一、宋憲瑋明知詐欺集團常為掩飾資金流向以避免檢警查緝，而
    須利用他人所申請之金融機構帳戶作為資金斷點，是宋憲瑋
    應可預見若提供個人金融帳戶，容任無從追索之人進出不明
    來源資金，極可能幫助他人實施犯罪行為。詎㈠宋憲瑋為貪
    圖貸款利益，基於縱他人以其所交付之帳戶資料實施犯罪行
    為亦不違背其本意之幫助詐欺犯意，於民國110年3月23日，
    透過通訊軟體LINE與某真實姓名不詳、帳號「Andy Chen」
    之人聯繫，並於同日，將其名下如附表所示之帳戶供「Andy
     Chen」所屬之詐騙集團進出來源不明資金。嗣該詐騙集團
    於附表所示之時日，對附表所示之人施用詐術，致其等陷於
    錯誤，而將款項匯入宋憲瑋所申設如附表所示之帳戶。㈡宋
    憲瑋待附表所示之人匯入款項後，明知其帳戶內之款項係來
    源不明資金，仍與「Andy Chen」及另名真實姓名不詳、自
    稱「David林」之人，共同基於意圖為自己或他人不法所有
    之3人以上詐欺犯意聯絡，由宋憲瑋於110年4月1日，以其帳
    戶之提款卡或以臨櫃方式，於桃園市桃園區境內，分擔將其
    帳戶內現金提領之部分犯行後，再於桃園市桃園區，將款項
    轉交「David林」，使該詐欺集團取得。
二、案經王陳富美、鄭金戀、蔡蕙霞、徐佩淇、唐文程先後訴由
    桃園市政府警察局桃園分局及桃園市政府警察局大溪分局報
    告偵辦。
　　　　證據並所犯法條
一、訊據被告宋憲瑋固坦承有於前揭時、地將其所申辦如附表所
    示之金融機構帳戶交由「Andy Chen」使用之事實，然矢口
    否認有前揭犯行，辯稱：因伊申請貸款，對方表示需要以其
    金融帳戶進出資金，以製作帳務金流，增加貸款評分，貸款
    申請才能審核通過，伊才會將名下金融帳戶帳號等資訊交給
    「Andy Chen」，不知道犯罪集團會利用伊的帳戶詐欺他人
    云云。經查，前揭被告所申辦之如附表所示之帳戶遭詐騙集
    團用以作為詐騙告訴人王陳富美、鄭金戀、蔡蕙霞、徐佩淇
    、唐文程等人匯款工具一節，業據告訴人等於警詢中指訴甚
    詳。再查，被告於偵查中亦不諱言知悉詐騙集團利用人頭帳
    戶以逃避檢警追緝。況依通常理性之人，若欲向人借款，貸
    方常須評估借款人個人信用、財力、擔保物品，而「Andy C
    hen」卻表明係以製作虛偽不實之信用分數協助被告借款，
    則被告對於「Andy Chen」所提議之詐貸行為，自應有所警
    覺。惟被告為貪圖個人貸款利益，而容任「Andy Chen」所
    屬之集團進出來源不明款項，且對於他人為遂行犯罪行為之
    用均視而不見。然既依其個人生活經驗及所處之環境，已可
    預見犯罪結果，未於事前採取相對防制措施（包括確認製作
    不實信用分數之合法性、查核「Andy Chen」之真實姓名、
    職稱及實際營業場所），或電165反詐騙專線詢問，仍不違
    背本意提供帳戶，其有幫助間接故意甚明。嗣被告於告訴人
    等匯款後，又忽視「David林」於指示中之可疑要求「避開
    中國信託跟台新的提款機」、「離開櫃台再拍簿子內頁給我
    」，並要求被告欺騙銀行行員「會問對方你認不認識...你
    說是朋友...認識的...因為公司在旁邊，所以來這邊會比較
    快...欠對方，要還的」等語，而代「Andy Chen」等人提領
    款項，顯已分擔部分犯罪構成要件無誤。此外，有被告領款
    項畫面、彰化銀行交易明細查詢、第一商業銀行（下稱第一
    銀行）南京東路分函110年6月17日一南京字第00083號函、
    玉山銀行集中管理避110年6月17日玉山個(集)字第11000444
    11號函各1件，告訴人王陳富美、鄭金戀、蔡蕙霞、徐佩淇
    提出之郵政跨行匯款申請書各1紙，告訴人唐文程提出之基
    隆市農會匯款申請書各1紙在卷足稽。綜上，被告犯嫌洵堪
    認定。
二、核被告先以幫助詐欺取財之意思，參與詐欺取財罪構成要件
    以外之行為，所為係犯刑法第30條第1項前段、刑法第339條
    之4第1項第2款之幫助詐欺取財罪嫌。其後，被告再領款行
    為，係犯刑法第339條之4第1項第2款之詐欺取財罪嫌。又其
    所為幫助犯之犯行應為詐欺正犯之行為所吸收，不另論罪。
三、依刑事訴訟法第251條第1項提起公訴。
　  此　致
臺灣桃園地方法院
中　　華　　民　　國　 111　　年　　 3　　月　　27　　日
　　　　　　　　    　　　　  檢  察  官　陳雅譽 
本件正本證明與原本無異
中　　華　　民　　國　 111　　年　　 4　　月　　18　　日
　　　　　　　　　　　        書  記  官  蕭貿元
附錄本案所犯法條全文
中華民國刑法第339條之4
犯第 339 條詐欺罪而有下列情形之一者，處 1 年以上 7 年以
下有期徒刑，得併科 1 百萬元以下罰金：
一、冒用政府機關或公務員名義犯之。
二、三人以上共同犯之。
三、以廣播電視、電子通訊、網際網路或其他媒體等傳播工具，
    對公眾散布而犯之。
前項之未遂犯罰之。

附表
編號 姓名 詐騙經過 1 王陳富美 王陳富美於民國110年3月25日下午4時許，接獲詐騙集團成員來電，佯稱為其女兒並有用錢需求，致王陳富美陷於錯誤，110年4月1日上午11時26分許，將新臺幣（下同）20萬元匯入被告所申設之玉山銀行帳號000-0000000000000號帳戶。 2 鄭金戀 鄭金戀於110年3月27日下午3時許，接獲詐騙集團成員來電，佯稱為其友人並有借款需求，致鄭金戀陷於錯誤，110年4月1日中午12時13分許，將6萬元匯入被告所申設之前開玉山銀行帳戶。 3 蔡蕙霞 蔡蕙霞於110年3月31日，接獲詐騙集團成員來電，佯稱為其姪女並有借款需求，致蔡蕙霞陷於錯誤，於110年4月1日下午1時30分許，將15萬元匯入被告所申設之第一銀行帳號000-00000000000號帳戶。 4 徐佩淇 蔡蕙霞於110年4月1日，接獲詐騙集團成員來電，佯稱為其友人並有借款需求，致徐佩淇陷於錯誤，於同日中午，將13萬元匯入被告所申設之彰化銀行帳號000-00000000000000號帳戶。 5 唐文程 唐文程於110年4月1日，接獲詐騙集團成員來電，佯稱為其友人並有借款需求，致唐文程陷於錯誤，於110年4月1日下午1時30分許，將30萬元匯入被告所申設之前開彰化銀行帳戶。 
附件二：111年度原附民移調字第136號調解筆錄
調  解  筆  錄
    聲請人  徐佩淇
            住新竹縣○○鄉○○路○段000號
    相對人　宋憲瑋
            住○○市○○區○○里0鄰○○路00巷00號
上當事人間111 年度原附民移調字第136號就本院111 年度審原
附民字第182號一案刑事附帶民事訴訟事件，於中華民國111 年1
0月19日上午10時整在本院調解室調解成立。茲記其大要如下：
一、出席人員：
    法　官　高上茹
　　書記官　涂頴君
　　通　譯
二、到庭調解關係人：
    聲請人  徐佩淇
　　相對人  宋憲瑋
三、調解成立內容：
   （一）相對人願給付聲請人新臺幣陸萬伍仟元，應於民國111
         年11月30日前給付新臺幣壹萬伍仟元，餘款新臺幣伍
         萬元於民國111 年12月至112 年4 月止，按月於月底
         前各給付新臺幣壹萬元，如有一期未給付，視為全部
         均到期，並匯款至聲請人指定之帳戶（戶名：徐佩淇
         ，中華郵政新竹武昌街郵局00000000000000）。
   （二）聲請人因本件所生之其餘民事請求均拋棄。
   （三）程序費用各自負擔。
四、以上筆錄當庭交關係人閱覽/朗讀並無異議後簽押
聲請人  徐佩淇
相對人  宋憲瑋
中　　華　　民　　國　　111 　年　　10　　月　　19　　日
                  臺灣桃園地方法院民事庭
                     書記官  涂頴君
                     法　官　高上茹
以上正本證明與原本無異。
書記官  涂頴君
中　　華　　民　　國　　111 　年　　10　　月　　20　　日